【裁判字號】    90,上易,900
【裁判日期】    900612
【裁判案由】    業務侵占
【裁判全文】
臺灣高等法院高雄分院刑事判決          九十年度上易字第九號
    上  訴  人  台灣高雄地方法院檢察署檢察官
    被      告  甲○○
右上訴人因業務侵占案件，不服臺灣高雄地方法院九十年度易字第三四號中華民國九
十年三月九日第一審判決（起訴案號：臺灣高雄地方法院檢察署八十九年度偵字第二
三三三一號），提起上訴，本院判決如左：
      主      文
上訴駁回。
      事      實
一、甲○○自民國八十六年三月間起，任職於高雄市華愛慈善會（下稱華愛慈善會）
    ，會址設在高雄市新興區○○○路二十八號二樓之二，擔任會計一職，負責收取
    會員會費之業務，為從事業務之人。竟基於概括之犯意，意圖為自己不法所有，
    自八十七年五月二日起至八十九年九月底離職前止，利用收取會員會費職務之便
    ，連續將業務上向會員所收取之會費，以變易持有為所有之意思予以侵占入己，
    留供花用，共計侵占款項為新臺幣（下同）八十二萬六千五百元。嗣因無法將上
    開收得會費交還，甲○○旋於犯罪後未被發覺前，於八十九年十月十三日向臺灣
    高雄地方法院檢察署自首而接受裁判。案經臺灣高雄地方法院檢察署檢察官偵查
    起訴。
      理      由
一、右揭被告甲○○連續於上開時、地，侵占其業務上所收取持有之會款之事實，迭
    據被告於偵查、原審及本院審理時供承不諱，核與華愛慈善會理事長李國中於偵
    查及原院指訴之被侵占款項之情節相符，並有被告所書立侵占會款之切結書、存
    摺往來明細、帳冊各一份及郵局提款單據四紙附卷可稽。事證明確，被告犯行洵
    堪認定。
二、查被告甲○○係任職於高雄市華愛慈善會，擔任會計一職，負責收取會員會費之
    業務，為從事業務之人，其將業務上所收取之會款侵占入己，核其所為，係犯刑
    法第三百三十六條第二項之業務侵占罪。被告先後多次侵占犯行，時間緊接，犯
    罪構成要件相同，顯係基於概括之犯意為之，應依連續犯之規定，論以一罪，並
    依法加重其刑。公訴人雖未就被告另於八十七年五月二日、八十七年九月二日、
    八十八年十一月三十日及八十九年九月二日，侵占會費五萬零五百元之部分起訴
    ，惟此部分與起訴論罪科刑部分有連續犯裁判上一罪關係，為起訴效力所及，本
    院自應併予審究。被告於犯罪未發覺前，向臺灣高雄地方法院檢察署自首而接受
    裁判，此有八十九年偵字第二三三六五號偵查卷第十五頁至第十七頁詢問筆錄存
    卷可參，應依刑法第六十二條之規定減輕其刑。並依刑法第七十一條第一項之規
    定，先加後減之。
三、原審因認被告犯上述之罪，而適用刑法第五十六條、第三百三十六條第二項、第
    六十二條前段，罰金罰鍰提高標準條例第一條前段之規定，並審酌被告對華愛慈
    善會所造成之損害非輕，犯後雖坦承犯行，惟尚未賠償該會損失等一切情狀，量
    處有期徒刑捌月。其認事用法，並無不合，量刑亦屬適當，檢察官上訴意旨，指
    摘被告不合自首要件，原判決依自首減輕其刑不當云云。惟查：被告於八十九年
    十月十三日即向台灣高雄地方法院檢察署自首，並於當日接受檢察官訊問，有該
    署當日申告案件登記簿及訊問筆錄附於八十九年度偵字第二三三六五號卷足稽，
    而華愛慈善會理事長李國中於同年月十六日始向台灣高雄地方法院檢察署告發被
    告侵占會款之事實，亦有該署當日申告案件登記簿及訊問筆錄附於八十九年度偵
    字第二三三三一號卷足憑。則被告於檢察官尚未發現其犯本件侵占罪時，即向檢
    察官自首，應可確定。至被告於八十九年十月十三日曾與李國中在高雄市鹽埕區
    調解委員會調解不成立，有該調解不成立證明書一份足稽，惟調解委員會非偵查
    機關，該調解不成立，與被告是否合乎自首要件無涉，檢察官上訴為無理由，應
    予駁回。
據上論結，應依刑事訴訟法第三百六十八條，判決如主文。
本案經檢察官陳新慶到庭執行職務。
中    華    民    國      九十      年       六       月       十二     日
                              臺灣高等法院高雄分院刑事第六庭
                                  審判長法官  王憲義
                                        法官  范惠瑩
                                        法官  張意聰
右正本證明與原本無異。
不得上訴。
                                      書記官  許信宗
中    華    民    國      九十      年       六       月       十三     日
附錄：本判決論罪科刑法條：
刑法第三百三十六條第二項
對於業務上所持有之物，犯前條第一項之罪者，處六月以上五年以下有期徒刑，得併
科三千元以下罰金。
             Ａ


司法院資訊處製作；財團法人民間司法改革基金會備份。
